臺灣高等法院臺南分院刑事判決　九十六年度上訴字第三三八號
上訴人　臺灣臺南地方法院檢察署檢察官
被　告　乙○○
　　　　　　　　　之9
　　　　　　　　（
選任辯護人　金輔政　律師
上列上訴人因被告公共危險案件，不服臺灣臺南地方法院九十五
年度訴字第一五九四號中華民國九十六年二月二十七日第一審判
決（起訴案號：臺灣臺南地方法院檢察署九十五年度偵字第一四
三一九號），提起上訴，本院判決如下：
    主    文
原判決撤銷。
乙○○放火燒燬他人所有之自用小客貨車，致生公共危險，處有
期徒刑壹年。並於刑之執行完畢或赦免後，令入相當處所施以監
護陸月。
    事    實
一、乙○○與林淑芬原係夫妻，於民國（下同）九十四年四月二
    十九日離婚。乙○○於離婚後，多次前往林淑芬之胞兄林南
    文及兄嫂甲○○○在臺南市○○區○○路一段四八二巷二二
    號住處找尋林淑芬未果，且因認為林南文夫妻慫恿林淑芬與
    其離婚致心生不滿，於九十五年九月二十四日晚間八時二十
    分許，騎乘ＬＢ五－八三八號重型機車前往臺南市○○區○
    ○街四巷二七號前，依現場屬住宅區之巷弄、四周不乏他人
    停放之汽車，時間又屬夜間，明知如於該處引燃物品，有致
    生公共危險之虞，惟其因罹患躁鬱症，又值季節交替變化，
    因受疾病影響，衝動控制差，現實判斷不佳，當時精神狀態
    已達精神耗弱之程度，見甲○○○所有車號ＵＮ－六一一一
    號自用小客貨車停放在該處，即趁無人注意之際，持磚塊將
    該車之前車窗打破，並放火燒燬該車後，隨即逃離現場（毀
    損部分未據告訴）。嗣經警據報前往現場處理，調閱該處附
    近之監視錄影畫面，發現乙○○涉嫌重大，遂於同年月二十
    六日下午六時許，持法院核發之搜索票前往乙○○之住所執
    行搜索，當場發現上開機車，並扣得其案發當晚穿戴之白色
    安全帽、衣褲，及另一頂白色安全帽、摩托羅拉牌行動電話
    （含ＳＩＭ卡一片）、小剪刀各一支等物品，而查獲上情。
二、案經臺南市警察局第二分局報請臺灣臺南地方法院檢察署檢
    察官偵查起訴。
    理    由
一、按被告以外之人於審判外之言詞或書面陳述，除法律有規定
    者外，不得作為證據。當事人、代理人或辯護人於法院調查
　　證據時，知有第一百五十九條第一項不得為證據之情形，而
  　未於言詞辯論終結前聲明異議者，視為有前項之同意。刑事
    訴訟法第一百五十九條第一項、第一百五十九條之五第二項
    明文規定。證人甲○○○、林淑芬於警詢及偵查中陳述，被
    告兒子錢明華及女兒錢姿蓓於警詢陳述，當事人或其辯護人
    均未於言詞辯論終結前聲明異議，依上開規定，而本院審酌
    該證人等之陳述作成時之情況，認為適當，亦查無其他違法
    不實之情事，復無顯有不可信之情況，自得作為證據。
二、上開事實，業據被告乙○○於原審及本院審理坦承不諱，核
    與證人甲○○○、林淑芬於警詢及偵查中，暨甲○○○於本
    院之證述大致相符，復有監視錄影畫面翻拍、上開自用小客
    貨車經放火焚燒後及警方事後查勘現場之照片計三十九張，
    及扣案為被告所有之衣褲各一件、安全帽二頂可資佐證，被
    告自白與事實相符，本件事證明確，被告犯行洵堪認定，應
    依法論科。
三、核被告所為，係犯刑法第一百七十五條第一項之放火燒燬住
    宅等以外之他人所有物罪。查被告自八十九年十一月十一日
　  至九十五年九月五日止，前往財團法人奇美醫院臺南分院（
    下稱奇美醫院）精神科就診計六十九次，並有自殺及四次住
    院治療紀錄，並經原審送請財團法人奇美醫院鑑定其精神狀
    況結果：診斷被告為躁鬱症，其情緒起伏大，脾氣暴躁，常
    有酗酒及毆打家人情形，現實判斷及衝動控制差，尤在季節
    交替變化時為最，且因接受精神科治療後，其前妻漸在其兄
    及兄嫂慫恿下與其疏離，並予言語刺激，致於九十四年四月
    九日與前妻協議離婚，案發當晚因憤怒且對前妻之兄及兄嫂
    不滿，因而縱火焚燒甲○○○所有上開自用小客貨車洩恨，
    其犯案當時，因受疾病影響及季節交替變化，情緒起伏較大
    ，衝動控制差，現實判斷不佳，精神狀態已達精神耗弱程度
    。有財團法人奇美醫院台南分院診斷證明書影本及該院九十
    六年一月二十五日九十六美分字第○○一八號函附精神鑑定
　　報告各一份在卷可稽，再審酌證人即被告之子錢明華及被告
 　 之女錢姿蓓於警詢時陳述：被告患有躁鬱症，且經常酗酒，
    並隨身攜帶刀械，曾揚言殺傷其母親或殺伊兄妹，或把伊等
    關進狗籠，報復伊兄妹給伊母親看等語，被告於原審準備程
    序亦供述因罹患重鬱症，已經吃藥七、八年等語，足認被告
    於行為時，其精神狀態已因躁鬱症之精神障礙，致其辨識行
    為違法及依其辨識而行為之能力顯著降低，依刑法第十九條
    第二項規定減輕其刑。
四、原審予被告論罪科刑，固非無見。惟甲○○○原替人代工，
    而貸款購買上開小客貨車做代工之用，為其謀生工具，尚欠
    二十多萬元貸款未還，已據其證述在卷。被告雖坦承犯行，
    但放火燒燬甲○○○小客貨車，未予賠償，取得甲○○○之
    諒解，甲○○○請求公訴人上訴指摘原判決僅量處被告有期
    刑七月過於輕縱，為有理由，自屬無法維持，應由本院撤銷
    改判之。爰審酌被告因誤認前妻兄嫂慫恿前妻與之仳離，遂
    放火燒燬甲○○○所有小客貨車之犯罪動機，對社會秩序及
    公共安全之危害非輕，尚未有前科紀錄，素行尚佳，且坦認
　　犯行，兼衡其智識為輕度智能不足、此精神障礙致辨識行為
　  違法及行為能力顯著降之狀態所為本案犯行等一切情狀，量
    處有期徒刑一年，以資懲戒。扣案之安全帽二頂、衣褲各一
    件、行動電話一支（含ＳＩＭ卡一片）及剪刀一把，固屬被
    告所有，然尚非供其犯罪使用之物，且非屬違禁物，乃不予
　　宣告沒收，附此敘明。再審酌被告罹患精神疾病，有再犯之
　  危險；且上開精神鑑定報告亦建議：以疾病為出發點，為擔
    心其藥物遵從度，被告需強制密集門診治療，定期追蹤以控
　　制其精神病症狀，進而施予有益被告之心理、復建治療等語
　  。是為達防衛社會目的，認有對其採取隔離、保護與治療措
    施之必要，依刑法第八十七條第二項、第三項規定，一併宣
    告被告於刑之執行完畢或赦免後，令入相當處所施以監護六
    月。
據上論斷，應依刑事訴訟法第三百六十九條第一項前段、第三百
六十四條、第二百九十九條第一項前段，刑法第一百七十五條第
一項、第十九條第二項、第八十七條第二項、第三項，判決如主
文。
本案經檢察官徐松奎到庭執行職務。
中　　華　　民　　國　　96　　年　　4     月　　18  　日
            刑事第一庭審判長法官　黃　崑　宗
                            法官　王　明　宏
                            法官　蔡　長　林
以上正本證明與原本無異。
如不服本判決，應於收受本判決後十日內向本院提出上訴書狀。
其未敘述上訴理由者並得於提起上訴後十日內向本院補提理由書
狀（均須按他造當事人之人數附繕本）「切勿逕送上級法院」。
　　　　　　　　　　　　　書記官　李　培　薇
中　　華　　民　　國　　96　　年　　4     月　　19  　日
附錄本案論罪科刑法條全文：
刑法第一百七十五條第一項：
　放火燒燬前二條以外之他人所有物，致生公共危險者，處一年
以上七年以下有期徒刑。
